【裁判字號】    96,簡上,459
【裁判日期】    970111
【裁判案由】    毒品危害防制條例
【裁判全文】
臺灣板橋地方法院刑事判決             96年度簡上字第459號
上  訴  人
即  被  告  乙○○
選任辯護人  曾郁榮律師
上列上訴人即被告因違反毒品危害防制條例案件，不服本院96年
度簡字第2171號，民國96年4 月19日第一審判決（聲請簡易判決
處刑案號：96年度偵字第5160號），提起上訴，本院管轄之第二
審合議庭判決如下：
    主  文
原判決撤銷。
乙○○持有第一級毒品，處有期徒刑陸月，如易科罰金，以新臺
幣壹仟元折算壹日，減為有期徒刑參月，如易科罰金，以新臺幣
壹仟元折算壹日。扣案如附表所示之物沒收銷燬。
    事  實
一、乙○○前因販賣第二級毒品案件，經臺灣高等法院以91年度
    上訴字第690 號判決判處有期徒刑3 年8 月確定；因施用第
    一級毒品案件，經本院以91年度訴字第126 號判決判處有期
    徒刑7 月確定；因施用第二級毒品案件，經本院以92年度易
    字第1693號判決判處有期徒刑5 月判決確定，上開3 罪經定
    應執行刑為有期徒刑4 年5 月，於民國92年1 月30日入監執
    行，縮刑期滿日期為96年3 月29日，於95年4 月7 日假釋出
    監（不構成累犯）。詎仍不知悔改，明知海洛因係毒品危害
    防制條例第2 條第2 項第1 款規定之第一級毒品，不得非法
    持有，竟基於持有第一級毒品海洛因之犯意，於95年12月7
    日前某時，在臺灣地區某不詳地點，取得如附表所示之海洛
    因2 包，將之置放在臺北縣新莊市○○路69巷20號4 樓住處
    房間內，而非法持有之。嗣於95年12月7 日上午11時20分許
    ，為警在上開處所搜索查獲，並扣得如附表所示之海洛因2
    包。
二、案經臺北市政府警察局中山分局報告臺灣板橋地方法院檢察
    署檢察官偵查後聲請以簡易判決處刑。
    理  由
一、被告乙○○矢口否認犯持有第一級毒品海洛因犯行，辯稱：
    不知道房間內之海洛因何來，據兄長丙○○告知，應是被告
    友人戊○○將之放在盒子內要丙○○代為保管，丙○○一時
    不察，收受後放在被告抽屜內云云。經查：
（一）警方於95年12月7 日上午11時20分許，在臺北縣新莊市○○路69巷20號4 樓被告房間內，搜索扣得如附表所示海洛
      因2 包之事實，為被告所不爭執，並經證人即承辦警員甲○○、被告母親丁○○到庭證述甚詳。依被告兄長丙○○
      所證，該放置扣案海洛因之盒子係自95年11月間即放在被
      告房間之抽屜內，此與證人甲○○所證上開海洛因放置位
      置甚為明顯及證人丁○○所證被告每天均會回住處睡覺等
      事實相互以參，被告自無未發現該2 包海洛因之理，參酌
      本案乃因被告與遭電話監聽之販毒者聯絡始為警查獲（詳
      如後述），扣案之海洛因顯係置於被告實力支配之下。而
      被告到案後經驗尿結果，並未有施用第一級毒品海洛因反
      應，有臺北市政府警察局偵辦毒品案件尿液檢體委驗單、
      臺灣尖端先進生技醫藥股份有限公司出具之濫用藥物檢驗
      報告各1 份在卷可稽。是被告持有第一級毒品海洛因之犯
      行，事證明確。
（二）被告雖否認上開犯行，並以前詞置辯。惟：
    １本案係因被告與販賣毒品者疑似有交易毒品之行為，經警
      方監聽後發動搜索而查獲，業經證人甲○○到庭證述詳實
      ，並有臺北市政府警察局中山分局96年11月13日北市警中
      分刑字第09634017600 號函所附通訊監察書、監聽譯文各
      1 份在卷可稽，另經本院調取本院95年度聲搜字第4560號
      刑事卷宗核閱無誤。再者，警方執行搜索前，曾請被告母
      親丁○○以電話與被告聯絡，被告斯時以擔心警察栽贓為
      由拒不返家，迄96年1 月26日始至警局投案等節，亦經被
      告供承在卷。此外，丁○○與被告電話聯絡之際，警方尚
      未開始搜索，搜索時，丁○○乃全程陪同之過程，則經證
      人甲○○、丁○○分別證述明確。據上事證，除可證明被
      告所指栽贓之說並無實據，由被告於搜索前，即預見警方
      可能扣得毒品之說詞，與前述扣案海洛因放置位置甚為明
      顯，暨監聽譯文顯示被告斯時與販毒者仍有往來等事實相
      對照，適足證明被告對其房間內有海洛因乙事，知之甚稔
      。故被告辯稱其不知房間內之海洛因何來云云，顯係卸責
      之詞，不足採信。
    ２被告另辯稱扣案之海洛因是友人戊○○（於95年12月2 日
      死亡，卷附個人基本資料1 份參照）放在盒子內要兄長丙○○代為保管，與其無關云云，丙○○並附和其說詞，證
      稱確有此事云云。然衡酌海洛因之市價非低，丙○○既稱
      自己痛恨毒品，與戊○○亦無深交，戊○○何以將此貴重
      物品攜至丙○○住處央請丙○○保管，顯然有疑。又本案
      警方執行搜索時，非僅扣得如附表所示之海洛因2 包，尚
      且扣到分裝杓、原裝置海洛因之塑膠袋等物品，有卷附贓
      證物品清單1 份可證，戊○○若託人保管海洛因，為何連
      原應丟棄之塑膠袋併同交付，與情理亦有不符。另丙○○
      所證事實對被告案情影響甚大，無須法律專業即可輕易判
      斷，然本案查獲日期為95年12月7 日，依被告母親丁○○
      所證，其於案發後數日即與丙○○提及此事，丙○○卻至
      96年7 月24日始到院作證，其間完全未向檢警說明，與事
      理相違。證人丙○○所證，不無迴護被告之嫌，被告此部
      分所辯不足採信。況且，扣案之海洛因在被告持有中，已
      認定如前，縱來源是戊○○，亦無礙被告犯行之成立。
（三）綜上所述，被告持有第一級毒品海洛因之犯行，洵堪認定
      ，所辯均係卸責之詞，不足採信。本案事證明確，應依法
      論科。
二、按海洛因屬毒品危害防制條例第2 條第2 項第1 款規定之第
    一級毒品，核被告所為，係犯毒品危害防制條例第11條第1
    項之持有第一級毒品罪。原審以被告犯行明確，予以論罪科
    刑，固非無見。惟因被告犯罪之時間，係於96年4 月24日以
    前，合於中華民國96年罪犯減刑條例所定之減刑條件，原審
    未及依法減刑，尚有未洽。被告提起上訴所為辯解，雖無理
    由，惟原判決既有前揭可議之處，仍應由本院予以撤銷改判
    。爰審酌被告於假釋期間本應知所警惕，潔身自愛，卻仍為
    本案犯行，顯然不知悔改，暨其犯罪之手段、持有海洛因之
    數量及犯後否認犯行之態度等一切情狀，量處如主文所示之
    刑，並諭知易科罰金之折算標準。因被告犯罪之時間，係於
    96年4 月24日以前，合於中華民國96年罪犯減刑條例所定之
    減刑條件，應再減其宣告刑2 分之1 ，併諭知易科罰金之折
    算標準。扣案如附表所示之第一級毒品海洛因，係查獲之毒
    品，應依毒品危害防制條例第18條第1 項前段之規定，沒收
    銷燬之。
據上論斷，應依刑事訴訟法第455 條之1 第3 項、第369 條第1
項前段、第364 條、第299 條第1 項前段，毒品危害防制條例第
11條第1 項、第18條第1 項前段，刑法第11條、第41條第1 項前
段，中華民國96年罪犯減刑條例第2 條第1 項第3 款、第7 條、
第9 條，判決如主文。
本案經檢察官馬凱蕙到庭執行職務。
中    華    民    國    97    年    1     月    11    日
                  刑事第十四庭審判長法  官  林海祥
                                    法  官  汪怡君
                                    法  官  許炎灶
不得上訴。
                                    書記官  郭勝華
中    華    民    國    97    年    1     月    11    日
附論罪科刑依據之法條：毒品危害防制條例第11條第1 項。
毒品危害防制條例第11條
持有第一級毒品者，處3 年以下有期徒刑、拘役或新臺幣5 萬元
以下罰金。
持有第二級毒品者，處2 年以下有期徒刑、拘役或新臺幣3 萬元
以下罰金。
持有專供製造或施用第一、二級毒品之器具者，處1 年以下有期
徒刑、拘役或新臺幣1 萬元以下罰金。
持有毒品達一定數量者，加重其刑至二分之一，其標準由行政院
定之。
附表：
┌─────────────────────────────────────┐
│查獲之第一級毒品                                                          │
├──┬─────┬──┬──┬──────────────────────┤
│編號│品      名│數量│單位│備                                        註│
├──┼─────┼──┼──┼──────────────────────┤
│ 01 │第一級毒品│2   │包  │第一級毒品海洛因，合計淨重4.28公克。      │
│    │          │    │    │含微量第一級毒品海洛因殘渣且未能析離之外包│
│    │          │    │    │  裝2 個，應併予沒收銷燬（說明參照）。  │
│    │          │    │    │卷附法務部調查局96年3 月7 日調科壹字第0962│
│    │          │    │    │  0000000 號鑑定書1 份參照。                │
├──┴─────┴──┴──┴──────────────────────┤
│說明：                                                                    │
│依卷附法務部調查局93年11月16日調科壹字第09362396550 號函可知：            │
│法務部調查局鑑驗毒品秤重主要係以傾倒，必要時亦會輔以刮杓刮取之方式，儘可│
│  能將原送驗包裝袋內毒品與包裝袋分離後各別秤重，所得之毒品重量稱為「淨重」│
│  ，包裝袋重量則以「空包裝重」稱之。然無論依上述何種方式分離，原送驗包裝袋│
│  內均仍會有微量毒品成分殘留。                                            │
│前項毒品秤重後，除須定量純質淨重之毒品案件或包數甚多之案件，一般均會儘可│
│  能將毒品裝回原包裝袋內，並依「獲案毒品處理流程管制作業要點」第8 項規定，│
│  將送驗毒品證物全件以制式透明塑膠封緘袋封緘管制。處理毒品銷燬時，則將前段│
│  所述之毒品透明塑膠封緘袋全件銷燬，並無將毒品及包裝袋析離分別銷燬之情形。│
└─────────────────────────────────────┘


司法院資訊處製作；財團法人民間司法改革基金會備份。
